【裁判字號】    98,訴,1171
【裁判日期】    990318
【裁判案由】    違反槍砲彈藥刀械管制條例
【裁判全文】
臺灣桃園地方法院刑事判決              98年度訴字第1171號
公  訴  人  臺灣桃園地方法院檢察署檢察官
被      告  甲○○
指定辯護人  本院公設辯護人陳瑞明
上列被告因違反槍砲彈藥刀械管制條例案件，經檢察官提起公訴
（98年度偵字第16560 號），本院判決如下：
    主  文
甲○○未經許可，寄藏可發射子彈具有殺傷力之改造手槍，累犯
，處有期徒刑參年拾月，併科罰金新臺幣貳拾伍萬元，罰金如易
服勞役，以新臺幣壹仟元折算壹日。扣案之仿ＧＬＯＣＫ廠二十
七型半自動手槍換裝土造金屬槍管改造而成具有殺傷力之改造槍
枝壹枝（含彈匣壹個，槍枝管制編號0000000000號）
沒收之。
    事  實
一、甲○○前於民國94年間因違反毒品危害防制條例案件，經本
    院以94年度壢簡字第1024號判決判處有期徒刑3 月，於95年
    8 月21日執行完畢，復於95年間因違反槍砲彈藥刀械管制條
    例，經本院以95年度訴字第304 號判決判處有期徒刑3 年4
    月，於95年10月4 日確定，嗣執行中於97年3 月19日假釋出
    監，迨於98年6 月9 日假釋期滿未經撤銷，未執行之刑視為
    已執行而執行完畢。
二、詎甲○○仍不知悔改，前揭案件甫行執行完畢，即基於寄藏
    可發射子彈具有殺傷力之槍砲與子彈之犯意，於98年7 月17
    日下午4 時許，在桃園縣中壢市中央健康保險局服務據點附
    近之魚池旁某處（起訴書記載為桃園縣中壢市龍岡士校附近
    某處，應予更正），明知未經中央主管機關許可，不得寄藏
    可發射子彈具有殺傷力之槍砲與子彈，竟受年籍姓名不詳綽
    號「阿弟仔」之成年男子之寄託，由「阿弟仔」將仿GLOCK
    廠27型半自動手槍製造之已換裝土造金屬槍管改造而成具有
    殺傷力之改造手槍1 枝（含彈匣1 個、槍枝管制編號000000
    0000），與由金屬彈殼組合直徑約8.7MM 金屬彈頭而成具有
    殺傷力之非制式子彈1 顆及不具殺傷力之非制式子彈3 顆，
    藏放於甲○○所駕駛之車牌號碼4603-NT 號自用小客車駕駛
    座下方。嗣甲○○於98年7 月21日上午10時50分許，在桃園
    縣中壢市○○路357 號前違規停車為警盤查，當場在上開車
    輛內查獲前開改造手槍1 枝與非制式子彈4 顆。
三、案經桃園縣政府警察局移送臺灣桃園地法院檢察署檢察官偵
    查起訴。
    理  由
一、證據能力：按被告以外之人於審判外之言詞或書面陳述，除
    法律有規定者外，不得作為證據，刑事訴訟法第159 條第1
    項定有明文，本條所謂「法律有規定者」，係指本法第159
    條之1 至15 9條之5 及第206 條等規定（刑事訴訟法第159
    條修正理由參照）。次按鑑定之經過及其結果，應命鑑定人
    以言詞或書面報告；法院或檢察官得囑託醫院、學校或其他
    相當之機關、團體為鑑定，或審查他人之鑑定，並準用前開
    規定，刑事訴訟法第206 條第1 項、第208 條第1 項前段亦
    有明文。又現行刑事訴訟法關於「鑑定」之規定，除選任自
    然人充當鑑定人外，另設有囑託機關鑑定制度。依同法第
    198 條、第208 條之規定，不論鑑定人或鑑定機關、團體，
    固均應由法院、審判長、受命法官或檢察官視具體個案之需
    要而為選任、囑託，並依第206 條之規定，提出言詞或書面
    報告，始符合同法第159 條第1 項所定得作為證據之「法律
    有規定」之情形。否則所為之鑑定，仍屬傳聞證據。然於司
    法警察機關調查中之案件，為因應實務上，或因量大、或有
    急迫之現實需求，併例行性當然有鑑定之必要者，例如毒品
    之種類與成分、尿液之毒品反應，或者槍、彈有無殺傷力等
    鑑定，基於檢察一體原則，得由該管檢察長對於轄區內之案
    件，以事前概括選任鑑定人或囑託鑑定機關、團體之方式，
    俾便轄區內之司法警察官、司法警察對於調查中之此類案件
    ，得即時送請先前已選任之鑑定人或囑託之鑑定機關、團體
    實施鑑定，以求時效（法務部92年9 月1 日法檢字第092003
    5083號函參照，刊載於法務部公報第312 期）。此種由檢察
    機關概括選任鑑定人或概括囑託鑑定機關、團體，再轉知司
    法警察官、司法警察於調查犯罪時參考辦理之作為，法無明
    文禁止，係為因應現行刑事訴訟法增訂傳聞法則及其例外規
    定之實務運作而為。則經由司法警察官、司法警察依檢察官
    所概括選任之鑑定人或囑託鑑定機關、團體所為之鑑定結果
    ，與檢察官選任或囑託為鑑定者，性質上並無差異，同具有
    證據能力。本件扣案改造手槍1 枝與非制式子彈4 顆，為桃
    園縣政府警察局刑事警察大隊送內政部警政署刑事警察局鑑
    定，經該局於98年8 月4 日出具之刑鑑字第0980103727號鑑
    驗書，即係司法警察送請受概括選任之鑑定機關所出具之書
    面鑑定報告，參酌刑事訴訟法第159 條與該條修正理由以及
    同法第206 條之特別規定，應認係有證據能力，合先敘明。
二、認定犯罪事實之證據與理由：
  (一)訊據被告甲○○矢口否認前揭犯罪事實，辯稱：系爭槍彈確
    係自其車內扣得，惟係其友人阿弟仔放其車內，其因飲酒不
    知阿弟仔藏放，於隔日始知云云。
  (二)惟查，前揭犯罪事實，業據被告於警詢時坦承其於98年7 月
    17日下午4 時許，在桃園縣中壢市中央健康保險局服務據點
    附近之魚池旁，其姓名年籍不詳綽號「阿弟仔」之友人將扣
    案之改造手槍1 枝與非制式子彈4 顆交予其把玩後，寄放於
    其所駕駛之車牌號碼4603-NT 號自用小客車駕駛座下方，其
    不曾移動系爭槍彈，嗣其於98年7 月21日上午10時50分為警
    查獲等情不諱（偵查卷第10頁參照），復據被告偵查中自承
    ：系爭槍彈為其友人以袋子包裝，寄放於其處，其收受槍彈
    後出於好奇，尚有把玩一下等語可佐（偵查卷第48頁），另
    有扣案之改造手槍1 枝與之非制式子彈4 顆可資佐證，堪信
    為真實。被告於警詢時雖稱系爭槍彈其係在桃園縣中壢市中
    央健康保險局服務據點附近之魚池旁某處，受姓名年籍不詳
    綽號「阿弟仔」之男子之寄託而藏放之，復於偵查中改稱其
    係在桃園縣中壢市龍岡士校附近某處，受某越南籍陳姓友人
    之寄託而藏放之，前後供述雖有出入，惟被告受人寄託系爭
    槍彈而藏放於其所駕駛之車牌號碼4603-NT 號自用小客車駕
    駛座下方乙情，於警詢時與偵查中供述均屬同一，是被告確
    有自某姓名年籍不詳之人寄藏系爭槍彈之事實，洵堪認定。
    且查被告於警詢時供述距離案發時間較近，甫經拘捕旋即為
    警詢問，較無充分時間權衡利害關係思慮作答內容而為回答
    ，應認其警詢時之供述較偵查中更為可信，當以被告警詢時
    供述認定被告受寄藏放系爭槍彈之對象與地點，起訴書所載
    被告犯行地點與此雖有出入，然犯罪事實既屬相同，乃逕行
    更正如事實欄所示。此外，扣案之系爭槍彈業經送請內政部
    警政署刑事警察局鑑驗，結果認扣案手槍1 枝為改造手槍（
    槍枝管制編號0000000000號），係仿GLOCK 廠27型半自動手
    槍製造之槍枝，換裝土造金屬槍管改造而成，擊發功能正常
    ，可供擊發適用子彈使用，具殺傷力；扣案之子彈中1 顆認
    係非制式子彈，由金屬彈殼組合直徑8.7MM 金屬彈頭而成，
    經試射，可擊發，具殺傷力；另3 顆認均係非制式子彈，分
    別由金屬彈殼組合直徑約8.8MM ±0.5MM 至8.9MM 不等之金
    屬彈頭而成，惟並無殺傷力，有該局98年8 月4 日刑鑑字第
    0980103727號槍彈鑑定書在卷可稽（偵查卷第51頁至第52頁
    ），是扣案改造槍枝1 枝與非制式子彈中1 顆均有殺傷力無
    誤，被告所為未經許可，寄藏其他可發射子彈具有殺傷力之
    槍枝與子彈罪行，已堪認定。
  (三)被告於本院審判中雖以前揭情詞置辯，惟以被告於警詢時與
    偵查中均未提及事發當時其因飲酒不知其所駕駛車輛遭綽號
    「阿弟仔」之男子藏放系爭槍彈乙情，而於本院審判中始以
    該情置辯，衡諸常情，被告於警詢時與偵查中供述距離案發
    時間較近，對於案發情節之記憶當較為清晰，苟被告所辯前
    情為真，何以被告於警詢時與偵查中均未以此為辯？相隔數
    月始行於本院審判中提出？顯不合理。並以被告均係親自確
    認警詢與偵訊筆錄內容，認為無誤始行簽名，自難認警詢與
    偵訊筆錄有何誤載、漏載，至因此發生對被告不利之錯誤，
    且以被告於本院審理中尚且自承：「（你在偵查中接受檢察
    官訊問時你有喝酒而意識模模糊糊的嗎？）沒有」等語（審
    理卷第109 頁），並以被告於本院行準備程序時確認：「（
    你在警詢中說98年4 月17日下午4 時整在中壢市健保局附近
    魚池旁，阿弟仔把槍交給你，你把玩之後，阿弟仔就直接放
    在自用小客車4603-N T號的駕駛座位下方，後來你就沒有動
    過，這段話是否屬實？）是」、「（所以你知道阿弟仔放那
    把槍在你座位下嗎？）知道」等語（審理卷第98頁背面），
    足認被告於警詢時所為供述係出於其自由意志並與事實相符
    無誤，卷內復無證據證明被告於受警詢與偵訊之際時有受何
    強暴、脅迫等不正取供之情事，況以被告經拘捕旋即為警詢
    問，受詢問之際較諸審判中受訊問無充分時間權衡利害關係
    思慮作答內容而為回答，實應認被告於警詢時所述情節益較
    本院審判中所述情節為真實，被告於本院審判中翻異其詞，
    所圖無非為以此飾卸，委無可採。
  (四)綜上所述，被告未經許可，寄藏其他可發射子彈具有殺傷力
    之槍枝與子彈犯行，堪以認定，被告所辯亦非可採，應依法
    論科。
三、論罪科刑之法律依據：核被告所為，係槍砲彈藥刀械管制條
    例第8 條第4 項之未經許可，寄藏其他可發射子彈具有殺傷
    力之槍枝，與同條例第12條第4 項之未經許可，寄藏子彈犯
    行。按（修正前）槍砲彈藥刀械管制條例第7 條第4 項，第
    11條第2 項係將「持有」與「寄藏」為分別之處罰規定，則
    單純之「持有」，固不包括「寄藏」，但「寄藏」之受人委
    託代為保管，其保管之本身所為之「持有」，既係「寄藏」
    之當然結果，法律上自宜僅就「寄藏」行為為包括之評價，
    不應另就「持有」予以論罪（最高法院74年台上字第3400號
    判例參照），是被告未經許可寄藏後持有其他可發射子彈具
    有殺傷力之槍枝與子彈，不另論罪。被告以一寄藏行為同時
    寄藏具有殺傷力之改造手槍與非制式子彈，乃一行為觸犯數
    罪名，應依刑法第55條之規定，應從一重之未經許可寄藏其
    他可發射子彈具有殺傷力之槍枝罪處斷。被告前有如事實欄
    一所載之犯罪科刑執行情形，有臺灣高等法院被告前案紀錄
    表在卷足參，其於有期徒刑執行完畢後，五年內故意再犯本
    件有期徒刑以上之罪，為累犯，應依刑法第47條第1 項之規
    定，加重其刑。爰審酌被告前有違反槍砲彈藥刀械管制條例
    之前科，甫行執行完畢即再犯本件法益侵害性質相同之罪，
    全然不知悔改，與其犯行對社會所造成之危害，並犯後於本
    院審理時猶飾詞否認犯行仍未知悔悟，且衡其犯行之動機、
    目的、手段等一切情狀，量處如主文所示之刑，並就罰金部
    分諭知易服勞役之折算標準。扣案具有殺傷力之改造手槍1
    枝為違禁物，依刑法第38條第1 項第1 款規定，應予沒收。
    再扣案之原有殺傷力之非制式子彈1 顆，業於內政部警政署
    刑事警察局鑑定人員鑑定試射時擊發，已不具有子彈之完整
    結構，失去其效能，有前開槍彈鑑定書在卷可稽，堪認已非
    屬違禁物，爰不予宣告沒收。至扣案之另3 顆非制式子彈，
    經鑑定結果，既均認不具殺傷力，亦有前開槍彈鑑定書在卷
    可稽，是自非屬違禁物，持之亦不成罪，當不得諭知沒收，
    附此敘明。
據上論斷，應依刑事訴訟法第299 條第1 項前段，槍砲彈藥刀械
管制條例第8 條第4 項、第12條第4 項，刑法第11條前段、第55
條、第47條第1 項、第42條第3 項、第38條第1 項第1 款，判決
如主文。
本案經檢察官簡方毅到庭執行職務。
中    華    民    國    99    年    3     月    18    日
                  刑事第十一庭  審判長法  官  蔡榮澤
                                      法  官  林蕙芳
                                      法  官  吳宗航
以上正本證明與原本無異。
如不服本判決應於收受本判決後10日內向本院提出上訴書狀，並
應敘述具體理由，如未敘述上訴理由者，應於上訴期間屆滿後20
日內補提理由書狀於本院（均須按他造當事人之人數附繕本）「
切勿逕送上級法院」。
                                      書記官  鄭乃甄
中    華    民    國    99    年    3     月    19    日
附錄本案論罪科刑依據之法條：
槍砲彈藥刀械管制條例第8條第4項
未經許可，持有、寄藏或意圖販賣而陳列第1 項所列槍枝者，處
3年以上10年以下有期徒刑，併科新臺幣700萬元以下罰金。
槍砲彈藥刀械管制條例第12條第4項
未經許可，持有、寄藏或意圖販賣而陳列子彈者，處5 年以下有
期徒刑，併科新台幣300萬元以下罰金。

司法院資訊處製作；財團法人民間司法改革基金會備份。
